【裁判字號】    98,消債清,110
【裁判日期】    981231
【裁判案由】    清算事件
【裁判全文】
臺灣臺北地方法院民事裁定           98年度消債清字第110號
聲  請  人
即  債務人  甲○○
代  理  人  鄒純忻律師
上列聲請人聲請消費者債務清理事件，本院裁定如下：
    主  文
聲請人甲○○於民國九十八年十月二十六日所提更生方案應不予
認可。
聲請人自民國九十八年十二月三十一日上午十一時起開始清算程
序。
命司法事務官進行本件清算程序。
    理  由
一、按更生方案經可決者，法院應為認可與否之裁定；法院裁定
    不認可更生方案時，應同時裁定開始清算程序；有下列情形
    之一者，法院應不認可更生方案：一、債權人會議可決之更
    生方案對不同意或未出席之債權人不公允；二、更生程序違
    背法律規定而不能補正；三、更生方案違反法律強制或禁止
    規定，或有背於公共秩序、善良風俗；四、以不正當方法使
    更生方案可決；五、已申報無擔保及無優先權之債權總額逾
    新臺幣1,200萬元；六、更生方案定有自用住宅借款特別條
    款，而債務人仍有喪失住宅或其基地之所有權或使用權之虞
    ；七、更生方案所定自用住宅借款特別條款非依第五十四條
    協議成立；八、更生方案無履行可能；九、債務人有虛報債
    務、隱匿財產，或對於債權人中之一人或數人允許額外利益
    ，情節重大，消費者債務清理條例第62條第1項、第65條第1
    項、第63條第1項分別定有明文。又法院開始清算程序裁定
    ，應載明其年、月、日、時，並即時發生效力，復為同條例
    第83條第1項所明定。
二、查本件債務人聲請更生，前經本院裁定開始更生程序，並依
    據債務人提出之債權人清冊製作債權表確定，且債務人並已
    提出更生方案，債權人安泰商業銀行股份有限公司則以債務
    人依95協商方案正常繳款中，應不得聲請更生或清算。經轉
    知債務人表示意見，債務人稱其固正常繳款至98年10月，然
    其每月收入新臺幣（下同）27,000元，其夫陳榮華從事運輸
    業收入不定，每月需還款34,819元，尚需扶養三名子女，故
    排擠勞健保、電信費用、牌照及燃料費等支出，每月需靠親
    友小額借貸及保單質借始能維持正常繳款至98年10月，因其
    不願再向人借款，且保單質借金額已額滿，不得已選擇毀諾
    ，已符合消費者債務清理條例第3條、第151條第5款但書之
    規定等語。然債務人配偶陳榮華每月需向銀行還款34,819元
    ，固有無擔保協議書為憑，惟債務人嗣後於98年10月26日陳
    報狀則稱其配偶每月還款金額為15,000元，並已向法院聲更
    生，所述前後相悖，已啟人疑竇。而依債務人檢具其向他人
    借款相關單據，其中有關張永川、梁建順借據部分並無借款
    日期，其餘匯款時間及保單質借時間均在95年至97年間，均
    在聲請更生之前，核其情形應與於更生期間依協商方案正常
    繳款無關。再債務人所提有關電信費用、牌照及燃料費用部
    分，其繳款或遭催款時間均係於債務人聲請更生前，無從證
    明應繳稅費是否仍欠繳中，且未見其列舉於更生方案中，債
    務人主張其協商方案於98年10月前正常繳款而排擠勞健保等
    相關費用，並需靠親友小客借貸及保單質借始得維持繳款，
    嗣因不願再向他人借款及保單質借額滿而毀諾致無法履行協
    商方案，尚無可取。再債務人依原協商方案每期應繳金額為
    8,309元，尚低於更生方案每期應繳金額（每2個月繳17,908
    元，即每月8,954元），債務人既能依更生方案履行，衡情
    亦得繼續履行原訂協商方案。綜上各情，件債務人本應有虛
    報債務、隱匿財產之情形。從而債務人提出更生方案，依前
    揭消費者債務清理條例第63條第1項第9款規定應不認可，且
    應同時裁定開始清算程序，並命司法事務官進行
    本件清算程序，爰裁定如主文。
中    華    民    國    98    年    12    月    31    日
            民事第二十一庭  法      官  蔡政哲
上為正本係照原本作成
本裁定業於98年12月31日上午11時公告
如不服本裁定，應於裁定送達後10日內，以書狀向本院提出抗告
，並繳納抗告費新臺幣1,000元
中    華    民    國    98    年    12    月    31    日
                            書  記  官  陳惠娟

司法院資訊處製作；財團法人民間司法改革基金會備份。
